臺灣高等法院臺中分院民事判決
111年度上易字第446號
上  訴  人  陳維寬  
訴訟代理人  陳國華律師
            林克彥律師                
被  上訴人  陳麒竹  

訴訟代理人  宋易軒律師
上列當事人間請求損害賠償事件，上訴人對於中華民國111年7月
18日臺灣臺中地方法院111年度訴字第5號第一審判決提起上訴，
本院於111年10月25日言詞辯論終結，判決如下：
    主  文
上訴駁回。
第二審訴訟費用由上訴人負擔。
    事實及理由
一、被上訴人主張：伊與訴外人陳怡臻於民國000年0月00日登記
    結婚。上訴人與陳怡臻原本皆任職於美食○○股份有限公司（
    00○0○○○○烘焙專賣店，下稱美食公司），並均外派至澳洲工
    作，嗣二人陸續回台，又先後前往中國崑山地區工作居住。
    詎上訴人明知陳怡臻已與伊登記結婚後，仍陸續與陳怡臻發
    生性行為，迨110年10月6日，上訴人以微信通訊軟體向伊自
    承與陳怡臻間關係，伊始知悉上開情事。上訴人故意不法侵
    害伊之配偶權益而情節重大，伊自得依民法第184條第1項前
    段、第195條第3項準用第1項規定，請求其賠償慰撫金新臺
    幣（下同）40萬元等情。爰依上開規定，求為判命上訴人應
    給付40萬元，及自起訴狀繕本送達翌日即111年1月18日起至
    清償日止，按年息百分之5加計利息，並願供擔保，請准宣
    告假執行（原審就此部分為被上訴人勝訴之判決，並為准、
    免假執行之宣告。上訴人不服，提起上訴，其餘未繫屬本院
    部分，不予贅述）。並答辯聲明：上訴駁回。　　　　　
二、上訴人則以：伊固曾多次與陳怡臻發生性行為，然此係因當
    時二人為男女朋友交往關係，伊並未以強迫手段逼使陳怡臻
    與伊發生性行為。伊否認有侵害被上訴人配偶權之故意或過
    失，伊係於110年9月至10月間始知悉陳怡臻已與被上訴人結
    婚，此前陳怡臻多次向伊表示尚未與被上訴人辦理結婚登記
    ，而有意隱瞞其已婚之身分，此觀諸陳怡臻於108年4月27日
    傳送予伊之對話「我不結婚了」、伊於110年10月11日傳送
    予被上訴人之對話「你女朋友這兩年半其實都是跟我在一起
    （她說你們沒登記）」即明。是被上訴人主張伊應負侵權賠
    償責任，並無理由等語，資為抗辯。並上訴聲明：(一)原判
    決關於命上訴人給付被上訴人40萬元本息部分，及該部分假
    執行之宣告，暨訴訟費用之裁判均廢棄。(二)上開廢棄部分
    ，被上訴人在第一審之訴及假執行之聲請均駁回。
三、得心證之理由：
(一)被上訴人主張其與陳怡臻於000年0月00日登記結婚，陳怡臻
    前因美食公司調職至澳洲工作，上訴人為陳怡臻之上司，陳
    怡臻與上訴人於澳洲同住，其後並前往中國崑山地區工作居
    住，迄110年10月6日前，兩人發生多次性關係之事實，業據
    被上訴人提出戶籍謄本為證（見原審卷第167頁），且為上
    訴人所不爭執（見原審卷第156頁），堪信為真實。
(二)按因故意或過失，不法侵害他人之權利者，負損害賠償責任
     。故意以背於善良風俗之方法，加損害於他人者亦同。不
    法 侵害他人之身體、健康、名譽、自由、信用、隱私、貞
    操， 或不法侵害其他人格法益而情節重大者，被害人雖非
    財產上 之損害，亦得請求賠償相當之金額；前2項規定，於
    不法侵害他人基於父、母、子、女或配偶關係之身分法益而
    情節重大者，準用之。民法第184條第1項、第195條第1項前
    段、第3項分別定有明文。再按婚姻係以夫妻之共同生活為
    目的，配偶應互相協力保持其共同生活之圓滿安全及幸福，
    夫妻互守誠實，係確保其共同生活之圓滿安全及幸福之必要
    條件，故應解為配偶因婚姻契約而互負誠實之義務，配偶之
    一方行為不誠實，破壞共同生活之圓滿安全及幸福者，即為
    違反因婚姻契約之義務而侵害他方之權利。是則婚姻為兩人
    基於共同生活，忠實協力以達圓滿、安全及幸福目的之結合
    關係，於婚姻關係存續中，實不容認他人對婚姻本質加以破
    壞，倘有予以干擾或侵害者，即屬破壞基於婚姻配偶權關係
    之生活圓滿、安全及幸福法益，該等行為與婚姻配偶權益所
    受之損害間自有相當因果關係。倘配偶之一方與第三者有不
    誠實之行為，依社會一般觀念，已足以動搖婚姻關係所重應
    協力保持共同生活圓滿安全幸福之忠實目的而情節重大時，
    配偶就其因此受非財產上之損害即精神上痛苦，自得依法請
    求賠償。
(三)被上訴人主張上訴人明知陳怡臻為伊配偶，仍於上開期間陸
    續與陳怡臻發生性行為，侵害伊配偶權等情；上訴人固不爭
    執於上開期間與陳怡臻於國內外多次發生性行為之事實，然
    否認知悉陳怡臻已婚云云。經查：
　1.依被上訴人所提上訴人不爭執之兩造間110年10月6日至110
    年10月11日微信對話紀錄截圖所示（含上訴人與陳怡臻間之
    對話紀錄，見原審卷169至173、179至241頁），上訴人曾向
    被上訴人陳稱：「陳先生，你女朋友這二年半其實都是跟我
    在一起...澳洲、崑山都是...她每個月也都拿我的錢  花了
    1-2佰萬  現在說要回去找你有個名份  你看看怎麼處理吧
    」、「台中○○路○樓房間那沙發床我都去很多次了」、「...
    這次回台灣是把『戶口從你家遷走』，東西搬走，而我要給現
    金200萬，房子一套，淡水或中壢...試管嬰兒一個，我全答
    應了」、「我是誰你姐夫知道...要親密照片嗎？但不可以
    給你，全部都有」、「難怪給你一頂『綠帽子』」、「她確定
    不能生了，我們沒有避孕三個月，算時間，每天做，但無法
    受孕，我已經有二個兒子了」、「放過她，我可以給她很好
    的生活、輕鬆、薪水高、有股份、給現金、給房子、給小孩
    、給名份、我本來就要離婚了，我不怕」、「要我電話去你
    家告訴『你父母親』發生什麼事了嗎」等語（見原審卷第179
    、199、207、231、239頁)，及傳遞多張陳怡臻之裸照予被
    上訴人（見原審卷第213至215頁）。依上開兩造間對話所示
    ，上訴人表示陳怡臻要自被上訴人住所之戶籍遷出，並以讓
    被上訴人戴綠帽之事嘲諷被上訴人，且表示欲將其與陳怡臻
    間之情事告知被上訴人之父母（即陳怡臻之公婆）以求被上
    訴人出面處理，顯見上訴人早知陳怡臻已結婚，否則上訴人
    何有表示送綠帽予被上訴人之理？並知悉陳怡臻與被上訴人
    同住於同一戶籍，更欲以將其與陳怡臻之婚外情告知陳怡臻
    之公婆，迫使被上訴人出面商談之理？依上開事證，足認上
    訴人早知陳怡臻已婚無誤。
　2.再者，依上訴人與陳怡臻之對話紀錄，上訴人於110年9月13
    日猶向陳怡臻表示：「不會『離』的啦，以妳的能力控制他太
    容易了．．妳要跟他，我不想爭了」、於110年9月17日向陳怡
    臻表示：「妳是說過這14天跟他談談，處理掉把東西搬走，
    『戶口移走』」等語（詳見原審卷第183、195頁），依上開上
    訴人與陳怡臻對話內容，上訴人顯知陳怡臻已婚，且要求陳
    怡臻處理結束婚姻關係，並遷出戶口登記等情無誤。上訴人
    知悉陳怡臻已婚，且以其與陳怡臻間之親密關係嘲諷被上訴
    人，並要求陳怡臻處理與被上訴人間之關係，上訴人竟稱其
    與陳怡臻發生性行為時，不知陳怡臻已結婚云云，顯係缷責
    之詞，自無可採。況上訴人於原審一再否認知悉陳怡臻為有
    配偶之人，經本院質之後自陳：「（問：如果上訴人不是認
    為被上訴人是陳怡臻之配偶，為何要特別傳送其與陳怡臻交
    往之事要被上訴人出面？）上訴人是交往到後期才知道。（
    問：你所謂交往到後期才知道是指何時？）110年9月到10月
    間才知道，確切時間不清楚」等語（見本院卷第72頁），可
    見於上訴人在110年10月6日向被上訴人透過微信表示：「陳
    先生，你女朋友這二年半其實都是跟我在一起...」等語之
    前，早已知悉被上訴人為陳怡臻之配偶，始對被上訴人為前
    揭嘲諷言論並要求其出面處理，上訴人執此否認知悉渠等兩
    人婚姻關係云云，要無可採。參以上訴人為陳怡臻之上司，
    兩人並因工作關係曾於澳洲、中國崑山地區居住，兩人並於
    國內外有發生多次性關係（見原審卷第129、156頁），期間
    長達一年以上，上訴人並要求陳怡臻處理與被上訴人間之關
    係，可見上訴人對於陳怡臻之婚姻狀況應係可得而知，縱認
    非明知其事，亦難謂其就此無過失可言。
　3.是以，上訴人與被上訴人之配偶長期交往並發生性行為，依
    一般社會通念，顯已逾越合宜之社交分際，足以破壞被上訴
    人與陳怡臻間家庭共同生活之互信基礎，並破壞夫妻共同生
    活之圓滿、安全及幸福。揆諸前揭說明，自係不法侵害被上
    訴人基於配偶及婚姻關係之身分法益，而達情節重大之程度
    。被上訴人主張其因上訴人侵權行為，致精神上蒙受痛苦，
    請求上訴人賠償其所受非財產上損害，自屬有據。
(四)上訴人雖主張被上訴人之侵權行為損害賠償請求權已罹時效
    云云；然按因侵權行為所生之損害賠償請求權，自請求權人
    知有損害及賠償義務人時起，二年間不行使而消滅，自有侵
    權行為時起，逾十年者亦同，民法第197條第1項定有明文。
    本件被上訴人業已陳明，其係於110年10月6日收到上訴人傳
    之訊息才知受侵害等情（見原審卷第283頁），並有前揭微
    信對話紀錄可稽；而上訴人前述遭認定繼續侵害被上訴人配
    偶權之行為，其起迄期間為自000年0月00日起至110年10月6
    日止，本件被上訴人則於110年11月23日起訴，有起訴狀上
    原法院之收件戳章為憑（見原審卷第13頁），並未逾2年消
    滅時效期間，上訴人為時效抗辯拒絕給付，洵非有據。
(五)再按不法侵害他人之人格權，被害人受有非財產上損害，請
    求加害人賠償相當金額之慰撫金時，法院對於慰撫金之量定
    ，應斟酌實際加害情形、所造成之影響、被害人痛苦之程度
    、兩造之身分地位、經濟情形及其他各種狀況，以核定相當
    之數額（最高法院51年台上字第223號判決意旨參照）。查
    上訴人不法侵害被上訴人基於配偶關係之身分法益而情節重
    大，業如前述，被上訴人在精神上自受有相當之痛苦，其請
    求上訴人賠償其所受之非財產上損害，即屬有據。本院審酌
    被上訴人○○畢業，目前從事○○業，名下無不動產，月薪約42
    ,000元，108、109年度薪資所得申報各為65,810元、0元；
    上訴人○○畢業，現無業，名下有房屋1筆、土地3筆，現值約
    5,760,390元，108年、109年固無薪資申報，惟108年1月至1
    09年7月間每月基本薪資為44,700元人民幣，業據兩造陳明
    在卷（見原審卷第145、271頁），並有稅務電子閘門財產所
    得調件明細表、上訴人薪資明細附卷可稽（見原審卷證物袋
    ），兼衡兩造之身分、教育程度、家庭狀況、經濟狀況、社
    會地位，上訴人侵害之手段、被上訴人所受精神上痛苦程度
    等一切情狀，認上訴人應賠償被上訴人所受之非財產上損害
    以40萬元為適當，被上訴人於此範圍之請求，自屬有據，應
    予准許。
四、綜上所述，被上訴人依民法第184條第1項前段、第195條第1
    項前段、第3項之規定，請求上訴人給付40萬元，及自起訴
    狀繕本送達之翌日即111年1月18日（見原審卷第111頁）起
    至清償日止，按年息百分之5計算之利息，自屬正當，應予
    准許。從而原審就此部分為上訴人敗訴之判決，並無不合。
    上訴論旨指摘原判決此部分不當，求予廢棄改判，為無理由
    ，應駁回上訴。
五、本件事證已臻明確，兩造其餘之攻擊或防禦方法及所提之證
    據，經本院斟酌後，認為均不足以影響本判決之結果，爰不
    逐一論列，附此敘明。
六、據上論結，本件上訴為無理由，爰判決如主文。
中　　華　　民　　國　　111 　年　　11　　月　　8 　　日
　　　　　　　民事第五庭　　審判長法　官　黃綵君
　　　　　　　　　　　　　　　　　法　官　李慧瑜
　　　　　　　　　　　　　　　　　法　官　吳崇道
正本係照原本作成。
不得上訴。
　　　　　　　　　　　　　　　　　書記官　洪郁淇
　　　　　　　　　　　　　　　　　
中　　華　　民　　國　　111 　年　　11　　月　　8 　　日